【裁判字號】    89,易,4995
【裁判日期】    891229
【裁判案由】    竊佔
【裁判全文】
臺灣高雄地方法院刑事判決                        八十九年度易字第四九九五號
    公  訴  人  臺灣高雄地方法院檢察署檢察官
    被      告  乙○○
                丙○○
    共      同
    選任辯護人  楊雪貞
右列被告因竊佔案件，經檢察官提起公訴（八十六年度偵續字第二五三號），本院判
決如左：
    主  文
乙○○、丙○○共同意圖為自己不法之利益，而竊佔他人之不動產，各處有期徒刑參
月。均緩刑貳年。
    事  實
一、乙○○與丙○○為父子關係，二人均明知乙○○所有坐落高雄縣鳳山市道○  段
    第九二之三六、九二之三八地號土地，於民國七十七年間改建房屋後，僅餘極少
    部分之空地，而與該等土地相鄰之坐落同段第九二之一三地號土地係甲○○、陳
    再量所共有，竟共同意圖為自己不法之利益，於八十三年五月底，未經甲○○、
    陳再量之同意，擅‘自在前開土地如附圖所示甲部分面積三‧七○平方公尺、乙
    部分面積○‧○三平方公尺土地，搭建鐵皮屋竊佔該土地作為販賣礦泉水及車庫
    之用，以此得利（嗣於八十八年間已拆除上開鐵皮屋返還予甲○○、陳再量）。
二、案經甲○○訴請臺灣高雄地方法院檢察署檢察官偵查起訴。
    理  由
一、訊之被告乙○○、丙○○固坦承被告乙○○有於右揭時地搭建鐵皮屋，作為販賣
    礦泉水及車庫之用之事實，惟被告乙○○、丙○○均否認有何竊佔犯行，被告乙○○辯稱：伊於搭建上開鐵皮屋時，並沒有界樁，且因告訴人出面爭執，並申請
    測量，伊即依指界位置修改鐵皮屋，其後又經多次測量，佔用面積均不一樣，甚
    至伊所申請測量結果並無越界佔用告訴人土地，此係因土地重測結果所致，且告
    訴人之土地亦因重測而增為三十五平方公尺云云；被告丙○○則辯稱：上開鐵皮
    屋並非伊所共同搭建，伊係伊父即被告乙○○出國前往南非期間代為看顧上開鐵
    皮屋云云。經查：（一）坐落高雄縣鳳山市道○  段第九二之一三地號土地係告
    訴人甲○○與案外人陳再量所共有一節，有土地登記簿謄本一件附卷可稽，而被
    告乙○○、丙○○於八十三年五月底，有於被告乙○○所有與上開土地相鄰之同
    段之九二之三六、九二之三八地號土地上搭建供販賣礦泉水及車庫使用之鐵皮屋
    之情，已據告訴人甲○○指訴綦詳，且被告乙○○亦於偵審中供承：「（問：鐵
    皮屋何時蓋？）是告訴人八十三年七月五日聲請測量前蓋的」（見八十六年度偵
    續字第七十頁反面）、「是我蓋的，後來我去南非時該鐵皮屋跟賣水的工作交由
    丙○○經營」（見本院八十九年十二月十二日審判筆錄）及被告丙○○於偵查中
    供承：「（問：鐵皮屋何時搭建？）約在八十三年間」、「我是根據第二次測量
    是建築圖建的‧‧‧」（見八十五年度偵字第二七五三八號卷第二十二頁反面）
    、「房子是在八十三年間蓋的」（見八十六年度偵續字第二五三號卷第十六頁反
    面）、「（問：鐵皮屋是你父子二人雇工搭建？）是」（見八十六年度偵續字第
    二五三號卷第四十六頁反面）、「（問：鐵皮屋何時蓋的？）八十三年五、六月
    間」（見八十六年度偵續字第二五三號卷第七十頁）等語，復經檢察官於偵查中
    到現場勘驗屬實，並製有勘驗筆錄及照片八幀附卷可稽。足徵上開鐵皮屋確係被
    告乙○○、丙○○所共同搭建。至被告丙○○雖於本院審理時辯稱：「不是我請
    工人蓋的，是我父親蓋的，賣水也是我父親在經營，只是他出國時由我看顧」（
    見本院八十九年十二月十二日審判筆錄）云云，而被告乙○○亦附和其詞，然依
    被告丙○○上開所陳，其既有參與雇工搭建上開鐵皮屋，且於被告乙○○出國期
    間代管該鐵皮屋，再參以告訴人所稱：「（問：他們蓋鐵皮屋時你有提出異議？
    ）有，當時被告父子二人均在場」（見八十六年度偵續字第二五三號卷第六十九
    頁反面）等語，顯見被告丙○○參與雇工搭建上開鐵皮屋，應非僅係緣於父子親
    屬間之關係，其前開所辯，顯係事後卸責之詞，要無可採。（二）又上開鐵皮屋
    有無佔用告訴人上開土地一節，雖屢有爭執，且經告訴人與被告乙○○、丙○○
    分別申請測量結果，亦多有不同，惟於本院民事庭受理告訴人訴請被告乙○○排
    除侵害事件（即本院八十五年度訴字第二七三九號）中，經本院法官勘驗現場，
    並囑託臺灣省地政處土地測量局測量結果，認被告有於如附圖所示甲部分、乙部
    分各佔用面積三‧七○平方公尺、○‧○三平方公尺等情，有該民事判決影本一
    件附卷可參，而該臺灣省地政處土地測量局所繪製之測量圖係以精密電子測距經
    緯儀測量，經輸入電腦，用自動繪圖儀所展繪，自較為精確，況衡以歷次地政機
    關測量結果，除佔用面積有所不同外，亦多指該鐵皮屋確有佔用上開九二之一三
    地號土地，是上開鐵皮屋確有佔用告訴人與訴外人陳再量所共有之上開土地無訛
    。（三）被告乙○○、丙○○雖辯稱伊等並無竊佔之故意云云，惟被告二人搭建
    上開鐵皮屋時，告訴人有以該鐵皮屋已佔用其土地為由阻止繼續搭建，惟被告二
    人未予置理之情，已據告訴人指述在卷，且為被告乙○○、丙○○所不爭執，嗣
    經告訴人申請第一次測量結果，認上開鐵皮屋佔用其九二之一三地號土地時，被
    告乙○○、丙○○即向告訴人提出租或買之要求，顯見其二人亦明知確有佔用情
    事，被告二人有竊佔之故意至為灼然，已非單純民事糾葛甚明。是其二人前開所
    辯，顯無可採。是本件事證明確，被告乙○○、丙○○上開竊佔犯行洵堪認定。
二、核被告乙○○、丙○○所為，係犯刑法第三百二十條第二項之竊佔罪。被告二人
    具有犯意聯絡及行為分擔，為共同正犯。審酌被告乙○○、丙○○為自己私利，
    竊佔他人土地，並於搭建上開鐵皮屋時，即遭告訴人阻止，卻仍執意搭建，嗣並
    一再拒絕返還，其佔用之期間非短，惡性非輕，惟念其二人均無犯罪前科，有臺
    灣高等法院被告全國前案紀錄表及臺灣高雄地方法院檢察署刑案資料查註紀錄表
    各一件附卷可稽，素行良好，且所佔用之面積不大、所獲不法利益非鉅及犯後雖
    一再爭執佔用面積，惟於告訴人甲○○訴請排除上開佔用之民事事件確定，亦拆
    除該等佔用部分，並返還予土地所有人，已據告訴人、被告乙○○、丙○○分別
    陳明、供明在卷，態度尚可等一切情狀，各量處如主文所示之刑。查被告二人均
    未曾受有期徒刑以上刑之宣告，有臺灣高等法院被告全國前案紀錄表及臺灣高雄
    地方法院檢察署刑案資料查註紀錄表各一件附卷可按，經此次偵審程序及科刑判
    決後，當知警惕，應無再犯之虞，且被告二人已拆除前開佔用部分，將之返還告
    訴人甲○○，已如前述，是本院認前開對被告二人所宣告之刑，以暫不執行為適
    當，均併予宣告緩刑貳年。
據上論斷，應依刑事訴訟法第二百九十九條第一項前段，刑法第二十八條、第三百二
十條第二項、第一項、第七十四條第一款，罰金罰鍰提高標準條例第一條前段，判決
如主文。
中      華      民      國      八十九    年    十二    月    二十九    日
                                  臺灣高雄地方法院刑事庭
                                      法  官 李麗珠
右正本證明與原本無異。
如不服本判決，應於判決送達後十日內，向本院提出上訴狀。
                                      書記官    陳掌珠
中     華       民      國      九十      年     一     月     三       日
附錄本案判決論罪科刑法條：
刑法第三百二十條第二項：
意圖為自己或第三人不法之所有，而竊取他人之動產者，為竊盜罪，處五年以下有期
徒刑、拘役或五百元以下罰金。
意圖為自己或第三人不法利益，而竊佔他人之不動產者，依前項之規定處斷。


司法院資訊處製作；財團法人民間司法改革基金會備份。
